【裁判字號】    98,上易,1986
【裁判日期】    981125
【裁判案由】    家暴傷害
【裁判全文】
臺灣高等法院刑事判決                98年度上易字第1986號
上  訴  人
即  被  告  乙○○
上列上訴人即被告因家暴傷害案件，不服臺灣基隆地方法院98年
度易字第181號，中華民國98年5月19日第一審判決（起訴案號：
臺灣基隆地方法院檢察署98年度偵字第689號）， 提起上訴，本
院判決如下：
    主  文
上訴駁回。
乙○○緩刑貳年，緩刑期間內付保護管束，應遵守如附表所示之
事項。
    事  實
一、乙○○與甲○○為同母異父之兄妹，二人具有家庭暴力防治
    法第3條第4款所定之旁系血親家庭成員關係。民國98年1 月
    19日20時許，乙○○帶同母親李玉英至甲○○位於基隆市○
    ○區○○路212 巷10弄47號住處，向甲○○索討債務，並執
    意要甲○○給錢後才願離去，經甲○○表明拒絕並已報警處
    理而欲將住處大門關上之際，乙○○竟基於傷害人之身體之
    犯意，於同日20時20分許，先徒手推向甲○○胸前，抓掐甲
    ○○的脖子及下巴，拉扯其頭髮，再趁甲○○轉身閃躲之際
    ，將其推倒在地，持續以手掐住甲○○後頸部，使甲○○受
    有胸部挫傷、後頸部擦傷及下頷部擦傷等傷害。經甲○○之
    夫蕭證圳將乙○○拉開，始停止傷害行為。
二、案經甲○○訴由基隆市警察局第四分局報請臺灣基隆地方法
    院檢察署檢察官偵查起訴。
    理  由
一、按刑事訴訟法有關傳聞法則及例外規定（第159條至159條之
    5），如條文已明定得為證據者（如第159條之1第1項），或
    依規定原則上有證據能力（如第159條之1第2項）， 但當事
    人未抗辯其有例外否定證據能力情形者，即無庸就其如何具
    有證據能力而為說明。又本院認定事實所引用之被告以外之
    人於審判外陳述，包括人證及文書證據等，並無證據證明係
    公務員違背法定程序所取得，且檢察官、被告於本院準備程
    序及審判期日中對本院所引用之相關卷證，就證據能力均表
    示不爭執（見本院98年10月8日準備程序筆錄第4頁），迄至
    言詞辯論終結前亦未再聲明異議。又該等證據，亦無刑事訴
    訟法第159條之4之顯有不可信之情況與不得作為證據之情形
    。本院審酌上開證據資料製作時之情況，尚無違法不當及證
    明力明顯過低之瑕疵，亦認為以之作為證據應屬適當，是依
    刑事訴訟法第159 條至第159條之5規定，所引用之前開人證
    及文書證據，均有證據能力。
二、訊據上訴人即被告乙○○固不否認於上開時、地，協同母親
    李玉英至告訴人甲○○上開住處，雙方因故發生拉扯之事實
    ，惟矢口否認有何傷害犯行，辯稱：是伊母親李玉英要伊帶
    她去找甲○○索討債務，甲○○不讓李玉英進屋，伊推李玉
    英進入時，甲○○之夫即環扣伊脖子，將伊壓制在地，李玉
    英就拉扯甲○○之頭髮，伊完全沒有動手毆打甲○○云云。
    經查：
  (一)上開犯罪事實，迭據證人即告訴人甲○○於警詢、偵訊及原
    審審理中證述明確，所證述遭被告正面徒手抓掐頸部、頭髮
    ，並於轉身之際遭被告推倒在地，被告猶持續掐住後頸部等
    情始終相符（見偵查卷第6至7頁、第19頁，原審卷第36至38
    頁），核與證人即甲○○之夫蕭證圳於原審審理時證稱：我
    太太已經在門口了，我衝到門口要把門關起來了，說警察要
    來了，來了再講，我要關門，但被告制止我，被告用手把門
    頂住，叫我不要關門。我看到被告像發了瘋似的，掐我太太
    的脖子，還有拉我太太頭髮，但是先後順序因為過程太混亂
    了，順序我講不清楚，被告推我太太倒地前後都有掐我太太
    的脖子，我先將被告拉開後才將我太太扶起等情相符（見原
    審卷第39頁），並有行政院衛生署基隆醫院診斷證明書1 份
    、該醫院98年4月15日函暨所附告訴人於98年1月19日急診病
    歷及受傷照片（見偵查卷第10頁，原審卷第21至26頁）等在
    卷可參。觀之告訴人甲○○於案發當日22時15分許旋至行政
    院衛生署基隆醫院急診室就診，當時後頸部及下巴等處，均
    有明顯可見之紅腫擦傷破皮、指甲抓痕情形，所受傷勢與上
    開證述被告傷害告訴人之情節互核相符，是認證人甲○○、
    蕭證圳上開證述應與事實相符而可採信。
  (二)證人李玉英雖於偵訊時證稱甲○○會受傷是她自己撞到門云
    云，惟後頸部乃位於頭部與胸部間之凹陷處，縱因不小心撞
    到門，亦甚難想像會傷及該部位，況照片顯示告訴人甲○○
    受傷情況亦非人體撞擊鈍物之瘀青碰撞痕，而是細長條狀、
    可由手指甲抓掐造成之擦傷，是認證人李玉英上開證述與事
    實不符，係迴護被告之詞，難以採信。又被告另辯稱是母親
    李玉英拉扯告訴人甲○○，伊未動手云云，上訴意旨則改稱
    ：伊為了保護母親，始挺身在母親前面保護老人家，拉扯過
    程中難免會有傷害造成，但伊絕無施暴傷害之故意云云。惟
    被告於原審準備程序中供稱：甲○○不讓我媽媽進屋，我推
    我媽媽進入等語（見原審卷第13頁）；於本院準備程序中亦
    稱：到甲○○家門口，她應門後，看到是我和母親後就要把
    門關起來，我就拉住門的手把不讓她把門關起來，並把我母
    親推進去等語（見本院準備程序筆錄第2頁）， 顯然被告並
    無其所指挺身於母親面前以保護老人家之行為；且證人即告
    訴人甲○○已於原審明確證稱：因為當時我要閃躲準備轉身
    之際，有聽到被告一直推我母親，要我母親進來我家，將我
    母親推到我與我母親之間，我沒有看到我母親掐我，而且我
    感覺我身後是一雙手在掐我，而且我母親年紀比較大，我身
    上的傷不是我母親造成的等語（見原審卷第38頁），被告拉
    扯、抓掐告訴人甲○○以阻止甲○○關上大門之際，雙方情
    緒均極為激動，以證人李玉英現年72歲之高齡（26年3 月17
    日出生），突遭被告往屋內推擠，當無可能有餘力抓掐告訴
    人甲○○進而造成甲○○受有上開傷害。顯見被告上開所辯
    ，純屬卸責之詞，不足採信。又被告固提出由告訴人書寫簽
    立，內容為同意視經濟狀況每月存五千元至母親李玉英之戶
    頭之字據，做為上訴本院之證物，惟該字據僅能證明告訴人
    甲○○同意在經濟許可之情況下給付金錢予甲○○，無法做
    為被告未為傷害犯行之證據，併此說明。
  (三)本件事證已臻明確，被告犯行可以認定，應依法論科。
三、被告與告訴人為兄妹關係，具有家庭暴力防治法第3條第4款
    之家庭成員關係，核被告所為，係犯刑法第277條第1項之普
    通傷害罪，屬家庭暴力防治法第2條第2項之家庭暴力罪。
四、原審同此事實認定，依家庭暴力防治法第2條第2項，刑法第
    11條前段、第277條第1項、第41條第1 項前段，刑法施行法
    第1條之1之規定，並審酌被告身為告訴人同母異父之兄長，
    僅因細故即攻擊告訴人身體，情緒管理欠佳，且家庭成員間
    就如何奉養母親，縱使難以協調，亦應循正當法律途徑解決
    ，難以此作為合理化犯行之藉口，犯後仍一再飾詞狡辯，難
    認已有悔悟之心，暨考量告訴人受傷之程度等一切情狀，量
    處有期徒刑三月，並諭知易科罰金之折算標準，其認事用法
    ，核無違誤，量刑亦屬妥適。被告乙○○猶執前詞，提起上
    訴，否認有何傷害犯行，核無理由，應予駁回。
五、查被告前未曾受有期徒刑以上刑之宣告，有本院被告前案紀
    錄表存卷可參，渠因認告訴人拒絕履行積欠母親之債務，且
    欲關閉住處大門，憤恨難平，一時失慮致罹刑章，經此偵審
    教訓後，當知所警惕而無再犯之虞，雖矢口否認犯罪，乃其
    訴訟權之正當行使，被告並於本案審理時，與告訴人達成民
    事和解，有和解筆錄在卷可憑，故不宜遽以被告否認犯罪，
    即認有令入牢獄之必要，因認對被告所宣告之刑以暫不執行
    為適當，依刑法第74條第1項第1款之規定，均併諭知緩刑二
    年，以勵自新。再按犯家庭暴力罪而受緩刑之宣告者，除於
    緩刑期內應付保護管束外，且得命被告於緩刑付保護管束期
    間內，遵守一定事項，家庭暴力防治法第38條第2 項規定甚
    明。本院審酌被告既對被害人甲○○有上揭傷害犯行，為約
    束被告行為，除依法併為緩刑期內付保護管束之諭知，並亦
    命被告於緩刑付保護管束期間內，禁止對於被害人甲○○為
    如附表所示之行為，以觀後效（依家庭暴力防治法第38條第
    5 項規定，倘被告即受保護管束人違反保護管束事項情節重
    大，即撤銷其緩刑宣告，併此說明）。
據上論斷，應依刑事訴訟法第368條，刑法第74條第1項第1 款，
家庭暴力防治法第38條第1項、第2項，判決如主文。
本案經檢察官賴正聲到庭執行職務。
中    華    民    國    98    年    11    月    25    日
                  刑事第九庭審判長法  官  周盈文
                                  法  官  詹駿鴻
                                  法  官  何信慶
以上正本證明與原本無異。
不得上訴。
                                  書記官  王泰元
中    華    民    國    98    年    11    月    25    日
附表：
┌───────────────────┐
│應遵守事項                            │
├───────────────────┤
│禁止對被害人甲○○實施家庭暴力。      │
├───────────────────┤
│禁止對被害人甲○○為騷擾之聯絡行為。  │
└───────────────────┘


司法院資訊處製作；財團法人民間司法改革基金會備份。
